【裁判字號】    91,交聲,1888
【裁判日期】    920425
【裁判案由】    交管條例聲異
【裁判全文】
臺灣板橋地方法院交通事件裁定                  九十一年度交聲字第一八八八號
    原處分機關  交通部公路總局臺北區監理所
    異  議  人
    即受處分人  黃衍棉
右列異議人因違反道路交通管理處罰條例案件，對於交通部公路總局台北區監理所九
十一年十月二十八日北監五字第裁四０－Ｄ一Ａ五五六八二九號所為之違反道路交通
管理事件裁決處分，聲明異議，本院裁定如左：
      主  文
異議駁回。
      理  由
一、按受處分人不服第八條主管機關所為之處罰，得於接到裁決書之翌日起二十日內
    ，向管轄地方法院聲明異議。又交通法庭認為聲明異議無理由者，應以裁定駁回
    之。道路交通管理處罰條例第八十七條第一項、道路交通案件處理辦法第十九條
    分別定有明文。
二、復按汽車駕駛人飲用酒類或其他類似物後其吐氣所含酒精成份超過每公升○．二
    五毫克或血液中酒精濃度超過百分之０．０五以上者，不得駕車；又汽車駕駛人
    ，駕駛汽車經測試檢定有酒精濃度超過規定標準之情形者，處新臺幣一萬五千元
    以上六萬元以下之罰鍰，並當場禁止其駕駛及吊扣其駕駛執照一年。道路交通安
    全規則第一百十四條第二款及道路交通管理處罰條例第三十五條第一項第一款分
    別定有明文。
三、本件原處分機關以異議人於民國九十年九月一日晚間十一時五十六分許，駕駛車
    號Ｆ二－七００九號車，行經桃園縣南崁、富國路口處，經警測試其呼氣酒精濃
    度為每公升零點四八毫克，超過法定標準，違反道路交通管理處罰條例第三十五
    條第一項第一款之規定，而裁處罰鍰新臺幣三萬四千五百元，並吊扣駕駛執照十
    二個月。異議人異議意旨則略以：酒測超過規定標準乃因異議人於九十年九月一
    日由香港搭機回臺灣，於九點三十五分用餐時固喝了兩小口紅酒，但距十一點五
    十六分員警實施酒測，時間已相隔二個小時以上，實已不可能超過酒測之酒精濃
    度○‧二五毫克標準值，且警員所指異議人有呆滯之神情，乃為員警之主觀意識
    ，車上其他乘客可證明異議人並無神情呆滯，復以異議人於下車前曾以「德恩耐
    」漱口水漱口，導致隨後所實施之酒測中，酒精濃度高達每公升呼氣含○．四八
    毫克，實乃因上開漱口水含有酒精之成分，故前揭酒測即有不實之處，另異議人
    是臨檢前幾秒才吐掉漱口水，並非員警所推測之十五分鐘以上云云，並據其提出
    機票八張、漱口水成份證明書乙份、搭機證明一張、拖吊保管場主任證明一張等
    為證。
四、本件異議人於右揭時地駕駛汽車，經警測試其呼氣酒精濃度為每公升零點四八毫
    克，超過法定標準而經舉發裁處之事實，有酒精濃度測試報告單、桃園縣警察局
    九
    十一年九月一日桃警交字第Ｄ一Ａ五五六八二九號舉發違反道路交通管理事件通
    知單及原處分機關九十一年十月二十八日北監五字第裁四０─Ｄ一Ａ五五六八二
    九號裁決書在卷足據。異議人雖否認有何酒後駕車之情事，並以前開情詞置辯，
    惟查：
（一）查本件異議人自承確實於上開時、地駕駛車輛上路前有飲酒事實，且於本案審
      理時亦自承喝漱口水之目的是要把嘴巴內的酒味去掉等語，則倘如異議人所稱
      僅在飛機上喝兩小口紅酒且距酒測時已逾二小時以上屬實，則異議人何須以漱
      口水去掉嘴巴內的酒味，且其既明知警員會對其實施酒精濃度測試，猶於受測
      前使用漱口水漱口，顯見其有意影響測試數值。
（二）次查，本件證人即本件交通違規事件取締之警員甲○○到庭結證稱：「當時異
      議人之神態身上有些酒味，神情有些呆滯，並沒有告訴我們他有用漱口水，他
      有告訴我他在飛機上餐前有喝一杯酒。」，執行警員與異議人素不相識，當無
      誣陷之理，則若如異議人所辯僅喝兩小口酒且時經二小時後才以漱口水漱口，
      則何來身有酒味與神情呆滯之有？且按台灣高等法院檢察署所彙編之刑法第一
      百八十五條之三酒後駕車「不能安全駕駛」認定標準之相關論文資料一書中，
      台大醫學院吳木榮醫師、台北醫學院附設醫院蔡尚穎醫師、中央警察大學交通
      學系暨交通管理研究所程玉傑先生、蔡中志教授等人於彼等之研究著作中，均
      對血液中、呼氣中酒精之濃度對汽車駕駛人之影響提出報告，如血液中酒精在
      三○─五○ｍｇ／ｄｌ時，駕駛能力變差，在五○─一○○ｍｇ／ｄｌ時，多
      話、大笑、感覺障礙，一○○─一五○ｍｇ／ｄｌ時，說話含糊、腳步不穩、
      可能會噁心，一五○─二○○ｍｇ／ｄｌ時，明顯酒醉、噁心、步履蹣跚（而
      呼氣中酒精濃度與血液中酒精濃度比為二千比一至二千三百比一）依異議人檢
      測時之呼氣酒精濃度每公升零點四八毫克，換算為血液酒精濃度為九六ｍｇ／
      ｄｌ，揆諸前開專業報告所述，應有感覺障礙之情形，此與證人甲○○即執勤
      員警到庭具結證稱：當天異議人身上有酒味、神情呆滯等語相符，異議人辯稱
      並無呆滯之神情顯與事實相違。異議人於聲明異議狀中雖辯稱車上六名乘客皆
      可證明異議人並無任何呆滯之神情，大園分局之回函告知異議人當時之神情呆
      滯，實為員警之主觀意識等語，惟交通警員掣單舉發違反道路交通管理處罰條
      例所列之違規事實，本質上為行政處分，係公務員基於職務上權力，依法就特
      定之具體事件所為具有公法上效果之單方行政行為，基於公務員為公法上行為
      具有公信力之原則，該行政處分當可被推定為真正，從而，受處分人既未就執
      勤警員之舉發有誤提出相關證據以供調查，本院經查亦無任何證據足資證明其
      有捏造事實違法取締之情事，則執勤警員本其維護通秩序、安全職責所為之舉
      發，自應受到合法、正確之推定。
（三）再者，異議人雖提出證人即其配偶卓莉瑛、妹婿高曰偉證稱其當日確有喝漱口
      水，並提出其所喝漱口水確有酒精之成分，有漱口水成份證明書乙紙可憑，然
      查依本件交通違規事件取締之警員甲○○證稱：「異議人從六福停車場出來時
      ，是晚上十一點四十一分，在他之前還有五、六部車在實施酒測，約一、二分
      鐘大左右，異議人從停車到我們的攔截點約二、三分鐘，所以前後約略五分鐘
      ，我請他先停車，到實施酒測又一分鐘，總共約六分鐘，我自己及我同事喝漱
      口水測試，三分鐘後剩０．二上下，五分鐘後，酒測值只剩０．０八到０．一
      六，可是異議人酒測是０．四八。」，依證人甲○○之證詞，顯見縱認異議人
      確有喝漱口水，然距離員警酒精測試時，該漱口水已不會影響酒精測試之結果
      。
（四）另被告於本院訊問時雖辯稱：「我看到警察之前，為掩蓋我的煙味酒味，所以
      我趕儘速漱了一口漱口水，我是喝了馬上吐在馬路上。」，並提出證人即其妹
      婿高日偉證稱：「（問：異議人在臨檢前多久喝？）沒有多久，約一分鐘才把
      漱口水吐掉。」「他在臨檢前十字路口就喝漱口水，我問他為何要喝，他說抽
      煙完後都習慣喝漱口水，在臨檢前還有一、二台車，但我才看他吐漱口水，過
      了紅綠燈就輪到我們。」，惟按證人或當事人於案發時之供述較少權衡其利害
      得失或受他人干預，依經驗法則，較諸事後翻異其案發之初所為之陳述為可信
      ，此即所謂案重初供。故除有可證明其後更異之詞與事實相符，或其初供係屬
      虛偽者外，自不得任意捨棄初供而不採，最高法院八十年臺上字第五一○九號
      判決可資參照。查異議人於九十一年十一月十五日聲明異議狀中辯稱其漱口水
      之正確使用時間，為由五福停車場轉由南崁路才喝的，於臨檢前幾秒才吐掉，
      車上之乘客亦可作證云云，惟異議人早於九十一年九月二十四日向台北區監理
      所申訴時之申訴狀中陳稱：伊至五福停車場為十一時四十分，經取車，抽一根
      煙，含了一口漱口水三十秒即駕車離去云云，有申訴狀乙紙附卷足參，顯見異
      議人喝漱口水係在駕車之前，而非在駕車至十字路口時才喝漱口水。異議人前
      後說詞不一，已非無疑，參以上開案重初供之原則，應以異議人申訴狀所言較
      為可採，異議人於本院審理之抗辯，顯為事後避重就輕之詞，而上開證人高日
      偉之證言與異議人於九十一年九月二十四日向監理站申訴事實亦有矛盾之處，
      其所言顯係迴護異議人之詞。
（五）而本件執行警員以異議人所述之德恩奈漱口水漱口後，用同一台酒測器測試，
      漱口後一分鐘酒精濃度約每公升呼氣○‧四二～○‧五五毫克間、三分鐘後測
      試酒精濃度約每公升呼氣○‧二五～○‧三六毫克間、五分鐘後測試約呼氣○
      ‧○八～○‧一六毫克間，有桃園縣警察局大園分局九十一年十月十六日園警
      分交字第０九一００二三七０四號函可稽，參以異議人於上開申訴狀所言，於
      十一時四十分至五福停車場取車，經取車、抽一根煙，含一口漱口水約三十秒
      後，依經驗法則判斷大約是十一時四十一分到四十五分左右，而酒精濃測試報
      告所載時間為十一時五十七分，早已經過十分鐘以上，足見上開漱口水所含之
      酒精成份應已隨時間之經過而消除，且縱使扣除異議人使用得恩奈漱口葯水後
      五分鐘測試時所呈每公升呼氣含○‧○八～○‧一六毫克之酒精濃度，異議人
      飲酒後呼氣之酒精濃度仍顯逾上開不得駕駛車輛之標準，顯見異議人確有飲酒
      過量之情事，其酒後駕車行為堪以認定。況上開推論前提為異議人確有喝漱口
      水，然該事實僅有親屬關係之證人證詞及出具桃園拖吊場主任證明看見車裡有
      漱口水，並無其他不相關之第三人看見異議人確有於檢測前喝漱口水之事實。
      綜上所述，足見異議人所辯皆係規避裁罰之詞。
五、綜上，異議人所為確實違反上開道路交通管理處罰條例之規定，原處分機關依道
    路交通管理處罰條例第三十五條第一項第一款，裁處異議人罰鍰新臺幣三萬四千
    五百元並吊扣駕駛執照十二個月，核無違誤，並無不當，從而，本件受處分人之
    異議為無理由，自應將其異議駁回。
六、據上論斷，應依道路交通案件處理辦法第十九條，裁定如主文。
中    華    民    國       九十二     年      四      月    二十五      日
                                臺灣板橋地方法院刑事第二庭
                                    法  官  吳幸娥
右正本證明與原本無異
如不服本裁定應於送達後五日內向本院提出抗告狀
                                    書記官  洪惠玲
中    華    民    國       九十二     年      四      月    二十五      日


司法院資訊處製作；財團法人民間司法改革基金會備份。
